臺灣高雄地方法院民事判決　　　　　　　　　　　　九十三年度簡上字第三０四號
　　上　訴　人　甲○○
　　被 上 訴人　乙○○
當事人間請求損害賠償事件，上訴人對於民國九十三年九月三十日本院鳳山簡易庭九
十三年鳳簡字第七五七號第一審判決提起上訴，本院於民國九十四年二月十八日言詞
辯論終結，判決如下：
    主  文
上訴駁回。
第二審訴訟費用由上訴人負擔。
    事實及理由
一、上訴人即原審反訴被告起訴主張：被上訴人於民國九十二年四月十六日上午六時
    許，在上訴人位於高雄縣大寮鄉○○村○○路七巷十五號住處前，因不滿上訴人
    啟動機車排出白色濃煙，竟辱罵上訴人，將上訴人之機車推倒在地，更以拳腳相
    向，而造成上訴人上腹部挫傷，被上訴人上開傷害犯行業經台灣高等法院高雄分
    院以九十三年上易字第九三號判處拘役二十日，如易科罰金以三百元折算一日確
    定在案。上訴人因被上訴人之上開傷害侵權行為，致支出醫藥費用新台幣（下同
    ）一百五十元；另上訴人遭被上訴人傷害前，係受僱於訴外人林麗容所經營之黃
    昏市場小吃攤擔任助手，每月月薪為九千五百元，因遭被上訴人打傷後，而須修
    養二個月無法工作，致損失二個月之薪資共一萬九千元；又上訴人已年逾不惑，
    身虛體弱，乃柔弱女子，突遭被上訴人以拳腳痛毆，致上腹部受挫傷，疼痛難耐
    外，每每憶及事發當日被上訴人之凶惡神情，均自睡夢中驚醒，輾轉難眠，心中
    陰影自始揮之不去，事發至今，心頭仍隱隱作痛、驚慌恐懼，上訴人精神上所受
    之驚嚇、身體上所受之疼痛，實難言喻，故請求精神慰撫金十五萬元。為此，爰
    依侵權行為之法律關係，於原審起訴請求判命被上訴人給付上訴人上述醫療費用
    、工作損失及精神上損害賠償合計共十六萬九千一百五十元，及自起訴狀繕本送
    達翌日之九十三年七月十五日起至清償日止，按年息百分之五計算之利息，並陳
    明願供擔保請求宣告假執行；且求為判決駁回被上訴人提起之反訴。
二、被上訴人即原審反訴原告則主張：被上訴人因於前開時地，不滿上訴人啟動機車
    排出大量白色濃煙，造成被上訴人之妻蔡惠絨咳嗽不止，乃上前制止並關閉該機
    車引擎，詎上訴人竟持木質掃帚揮打被上訴人之右手，致被上訴人受有右手肘背
    部擦傷之傷害等語。而於原審求為判決駁回上訴人原審之訴；並依民法第一百八
    十四條第一項及第一百九十五條第一項前段之侵權行為法律關係，反訴請求判命
    上訴人給付精神慰撫金二十萬元，及自起訴狀繕本送達翌日之九十三年八月三日
    起至清償日止，按年息百分之五計算之利息，並陳明願供擔保請求宣告假執行。
三、原審就本訴部份判決：被上訴人應給付上訴人六萬零一百五十元，及自九十三年
    七月十五日起至清償日止，按週年利率百分之五計算之利息，並宣告就上開勝訴
    部份得假執行；就反訴部份判決：上訴人應給付被上訴人七萬元，及自九十三年
    八月三日起至清償日止，按週年利率百分之五計算之利息，並宣告就上開勝訴部
    份得假行；並駁回兩造其餘之訴及反訴及假執行之聲請。上訴人就其敗訴部分，
    聲明不服，並於本院聲明：I、本訴部分：(一)原判決關於駁回上訴人之訴部分
    廢棄。(二)廢棄部分，被上訴人應再給付上訴人十萬九千元，及自九十三年七月
    十五日起至清償日止，按年息百分之五計算之利息。II、反訴部分：(一)原判決
    不利上訴人部份廢棄。(二)廢棄部分，被上訴人在第一審之訴及假執行之聲請均
    駁回。
四、兩造不爭執之事實：
（一）、上訴人主張其於上開時地，遭被上訴人打傷致受有上腹部挫傷之事實，業具
        其提出聖若瑟醫院及財團法人長庚紀念醫院之診斷證明書各一紙為證，並為
        被上訴人所不爭執；而被上訴人之上開傷害犯行並業經台灣高等法院高雄分
        院以該院九十三年上易字第九三號傷害案件判處拘役二十日確定在案等情，
        並經本院依職權調取上開刑事卷宗審核屬實，上訴人主張之上開事實，足認
        為屬實。
（二）、被上訴人於原審反訴主張於上開時地，因不滿上訴人啟動機車排出大量白色
        濃煙，造成其妻蔡惠絨咳嗽不止，乃上前制止並關閉該機車引擎，詎上訴人
        竟持木質掃帚揮打被上訴人之右手，致被上訴人受有右手肘背部擦傷之傷害
        之事實，業據其於原審提出大順診所之診斷證明書一紙為證，並為上訴人所
        不爭執；而上訴人之上開傷害犯行並業經本院刑事庭認定上訴人確有傷害之
        行為，而以本院九十三年度簡字第二九六八號傷害案件判處拘役二十日確定
        在案等情，並經本院依職權調取上開刑事卷宗審核屬實，被上訴人於原審反
        訴主張之上開事實，足認為屬實。
五、兩造爭執事項：
（一）、上訴請求賠償即原審本訴部份：上訴人主張其因被上訴人之上開傷害侵權行
        為，致支出醫藥費用一百五十元，受有二個月不能工作之薪資損失一萬九千
        元，並請求精神慰撫金十五萬元，上訴人就其受有二個月不能工作之薪資損
        失一萬九千元部份，並提出林麗容出具之工作證明書為證，惟被上訴人則否
        認林麗容出具之工作證明書之真正，並辯稱上訴人僅受有「上腹部挫傷」之
        傷害，以如此輕微之皮肉傷，不致造成不能工作；及認原審判決其只須給付
        上訴人精神慰撫金六萬元為合理，故就本訴部份之兩造爭點應在於上訴人是
        否確受有不能工作之損失，及上訴人請求之精神慰撫金是否適當等爭點上。
（二）、被上訴人於原審反訴請求精神慰撫金部份：被上訴人反訴請求上訴人給付精
        神慰撫金二十萬元，原審判命上訴人須給付被上訴人精神慰撫金七萬元，被
        上訴人認為合理，上訴人則認為其不必給付精神慰撫金，故就反訴部份之兩
        造爭點即在於被上訴人請求之精神慰撫金是否適當之爭點上。
六、按，「因故意或過失，不法侵害他人之權利者，負損害賠償責任。」；「不法侵
    害他人之身體或健康者，對於被害人因此喪失或減少勞動能力或增加生活上之需
    要時，應負損害賠償責任。」；「不法侵害他人之身體、健康、名譽、自由、信
    用、隱私、貞操，或不法侵害其他人格法益而情節重大者，被害人雖非財產上之
    損害，亦得請求賠償相當之金額。」，民法第一百八十四條第一項前段、第一百
    九十三條第一項、第一百九十五條第一項前段分別定有明文。查本件上訴人及被
    上訴人確均有互相傷害對造身體法益之不法侵權行為，已如前述，兩造自得依上
    開法條之規定互相請求對造賠償財產上及非財產上之損害。
七、茲就上訴人及被上訴人請求之各項損害賠償是否准許及適當，分別審核如下：
（一）、上訴人請求賠償部份：
    １、醫療費用部分：
  　　　上訴人主張其因被上訴人之上開傷害行為支出醫療費用共一百五十元，業據
        其提出聖若瑟醫院之醫療費用收據二紙為證，被上訴人對此部份亦不爭執，
        上訴人之主張，自足認為屬實，其此部份之請求，為有理由，應予准許。
    ２、工作損失之部分：
　　　　上訴人雖主張其於九十二年四月十六日遭被上訴人打傷時係受僱於訴外人林
        麗容擔任小吃攤助手，並提出聖若瑟醫院九十二年四月十九日出具之診斷證
        明書、財團法人長庚紀念醫院九十二年四月十七日出具之診斷證明書、訴外
        人林麗容出具之工作證明書等各一紙為證，然為被上訴人所否認，經查：
　　　  (1)上訴人雖主張其所受之傷勢很嚴重，須休養二個月等語，惟依原告上開診
          斷證明書所載，上訴人係僅於事發當日及翌日（即九十二年四月十六日、
          十七日）分別至聖若瑟醫院及財團長庚紀念醫院看診接受治療，此外並未
          提出任何須住院及休養二個月之證明。參以上開診斷證明書所載之上訴人
          所受傷勢只為「上腹部挫傷」，以此等並不重之傷勢程度，依常情判斷，
          實無法認為會造成上訴人無法行動或行動困難而達無法工作之程度。
        (2)上訴人雖主張其於九十二年四月十六日遭被上訴人打傷時，係受僱於訴外
          人林麗容擔任小吃攤助手，並提出訴外人林麗容出具之工作證明書一紙為
          證，然訴外人林麗容出具之工作證明書之內容係記載為：「玆因甲○○女
          士於九十二年五月至九十三年四月期間，在本人林麗容所經營之黃昏市場
          小吃攤工作，期間月薪為九千五百元，特以此書，以玆證明」等語（參見
          原審卷第二十四頁）。上開林麗容工作證明書既僅記載上訴人甲○○係於
          「九十二年五月至九十三年四月」期間在林麗容小吃攤工作，則自僅足以
          證明上訴人於「九十二年四月十六日」遭被上訴人打傷後之「九十二年五
          月至九十三年四月期間」曾在林麗容之小吃攤擔任助手，而不足以證明本
          件侵權行為發生之九十二年四月十六日當時，上訴人有受僱於訴外人林麗
          容擔任小吃攤助手之事實，自無法做為被上訴人因上訴人之侵權行為減少
          工作收入一萬九千元之證據。
        (3)另經本院函查上訴人之九十二所得資料後，財政部台灣省南區國稅局高雄
          縣分局函覆稱：上訴人於九十一年度及九十二年度並未於其轄區辦理綜合
          所得稅申報等語，有該局南區國稅局高縣二字第０九三００七四六一九號
          函附卷可稽，亦不足以證明原告主張其擔任林麗容小吃攤助手之工作而每
          月有薪資九千五百元收入之事實屬實。
   　　 (4)綜上所述，上訴人所受之上開傷勢尚無法認為已達到無法工作之程度，亦
          無法認定其有擔任林麗容小吃攤助手而每月有薪資九千五百元工作所得之
          事實屬實，則其請求被上訴人賠償不能工作之薪資損失一萬九千元，即屬
          無據。
    ３、慰撫金部分：
        上訴人固因被上訴人之前揭侵權行為而受有傷害，惟本件肇事原因，係因上
　　　　訴人發動機車排出白色濃煙，又不聽被上訴人制止，進而發生爭執。而慰撫
        金金額之酌定，除被害人所受傷害程度外，尚應審酌兩造之身份、地位、學
        識經歷、財產狀況、痛苦程度等節而定之。經查，上訴人所受傷勢只為「上
        腹部挫傷」，所受之傷害程度並不重；另上訴人為國小畢業，名下無任何財
        產，被上訴人為高工畢業，現為高雄市監理處車輛檢驗員，每月薪資約四萬
        五千元，名下財產有房屋一棟、土地二筆、肉攤位一個、汽車一輛、投資上
        市公司股票三筆等情，有財政部台灣省南區國稅局財產歸屬資料清單各一份
        在卷可稽。本院斟酌兩造上開之身分、地位、學識經歷、財產狀況，及上訴
        人所受之上開身體與精神上痛苦等一切情狀，認原審判命被上訴人給付上訴
        人慰撫金六萬元，尚屬相當，且於法無違。
（二）、上訴人主張被上訴人於原審反訴請求精神慰撫金不應准許部份：
        本院審酌前述之兩造身分、地位、學識經歷、財產狀況，及被上訴人所受之
        傷害為右手肘背部擦傷，再參酌兩造互毆之衝突係因反訴被告啟動機車排出
        白色濃煙廢氣，造成被上訴人之妻蔡惠絨咳嗽不止，又不聽被上訴人之制止
        ，進而發生爭執所引起等一切情狀，認原審判命被上訴人給付上訴人慰撫金
        七萬元，尚屬相當及公允。
八、綜上所述，上訴人依侵權行為之法律關係請求被上訴人賠償之上開金額及利息，
    於六萬零一百五十元之範圍內，及自起訴狀繕本送達翌日之九十三年七月十五日
    起至清償日止，按年息百分之五計算之利息部份，洵屬正當，應予准許，至於上
    訴人逾此範圍之請求，則無理由，應予駁回。被上訴人依侵權行為之法律關係反
    訴請求被上訴人賠償之上開金額及利息，於七萬元之範圍內，及自起訴狀繕本送
    達翌日之九十三年八月三日起至清償日止，按年息百分之五計算之利息部份，亦
    屬正當，應予准許，至於被上訴人逾此範圍之反訴請求，則無理由，應予駁回。
    原審就上訴人本訴所請求之前揭勝訴部分，為上訴人勝訴之判決並宣告得假執行
    ，而駁回其餘之訴及假執行之聲請；並就被上訴人反訴請求之前揭勝訴部分為被
    上訴人勝訴之判決並宣告得假執行，而駁回其餘之訴及假執行之聲請，均無違誤
    。上訴意旨就該兩部分求予廢棄改判，為無理由，應駁回其上訴。
九、據上論結，本件上訴為無理由，依民事訴訟法第四百三十六條之一第三項、第四
    百四十九條第一項、第七十八條，判決如主文。
中　　　華　　　民　　　國　　九十四　　年　　　三　　　月　　　四　　　日
                             臺灣高雄地方法院民事鳳山分庭
                                 審判長法      官  王伯文
                                       法      官  李代昌
                                       法      官  郭文通
正本係照原本作成。
本判決不得上訴。
中　　　華　　　民　　　國　　九十四　　年　　　三　　　月　　　四　　　日
                                       法院書記官  陳怡如
